臺灣臺南地方法院臺南簡易庭民事判決
111年度南簡字第197號
原      告  楊桃美

訴訟代理人  林榮森
被      告  臺南市政府

法定代理人  黃偉哲
訴訟代理人  邱覺生
            張宏誠
上列當事人間請求確認界址事件，本院於民國111年10月13日言
詞辯論終結，判決如下：
    主      文
確定原告所有坐落臺南市○○區○○○段000000地號土地與被告所有
坐落臺南市○○區○○○段○地段000000地號土地間之界址，為如附圖
所示編號Ａ…Ｂ…Ｃ…Ｄ黑色連接點線。
訴訟費用由原告負擔。
    事實及理由
一、按訴狀送達後，原告不得將原訴變更或追加他訴，但請求之
    基礎事實同一、擴張或減縮應受判決事項之聲明者，不在此
    限，民事訴訟法第255條第1項第2、3款定有明文。本件原告
    原起訴請求「原告坐落臺南市○○區○○○段000000地號土地與
    被告所有坐落落同段1334-6地號土地間之界址（110年度歸
    仁區地籍圖重測土地界址）爭議。」，嗣於民國111年4月1
    日具狀變更聲明為「確認原告所有坐落臺南市○○區○○○段000
    000地號土地與被告所有坐落同段1334-6地號土地間之界址
    ，如準備書狀附圖所示編號Ａ…Ｂ…Ｃ…Ｄ點之連接點線。」，再
    於111年5月18日具狀變更聲明為「確認原告所有坐落臺南市
    ○○區○○○段000000地號土地與被告所有坐落同段1334-6地號
    土地間之界址，如陳述意見狀附圖所示編號Ａ'…Ｂ'…Ｃ'…Ｄ點之
    連接點線。」，再於本院111年10月13日言詞辯論時變更聲
    明為「確認原告所有坐落臺南市○○區○○○段000000地號土地
    與被告所有坐落同段1334-6地號土地間之界址，如附圖（即
    內政部國土測繪中心111年9月2日測籍字第1111555500號函
    附鑑定書之鑑定圖）所示編號Ａ--Ｅ--Ｆ--Ｇ--Ｈ--Ｄ紅色連接虛
    線。」，經核均係基於同一事實所為變更，依上開規定，應
    予准許。
二、原告起訴主張：
（一）原告所有坐落臺南市○○區○○○段000000地號土地（以下簡
      稱系爭原告土地）與被告所有坐落同地段1334-6地號土地
      （以下簡稱系爭被告土地，與系爭原告土地合併簡稱系爭
      兩造土地）相毗鄰，因系爭兩造土地間之正確界址有爭議
      ，歷經臺南市歸仁地政事務所到現場重測，但原告對測量
      成果圖仍有意見，實有確認兩造界址之必要，為此請求確
      認系爭兩造土地之界址。
（二）系爭兩造土地歷來之緣由：
　　⒈系爭兩造土地於85-90年間因高鐵興建與開闢台39線而被徵
      收部分土地，將土地一分為七，即110年度歸仁區地籍圖
      重測土地界址之土地現分為高鐵（即台39線）以東之六甲
      段572地號及六甲段573地號及以西歸仁南段1334-1地號、
      歸仁南段1334-2、歸仁南段1334-4、歸仁南段1334-5、歸
      仁南段1334-6地號。
　　⒉土地徵收分割時，業已測量完成並發給原告徵收後之系爭
      原告土地所有權狀，面積為2,314平方公尺，然今於臺南
      市歸仁地政事務所110年度重測時，未依正確之經界線測
      量，致原告所有系爭原告土地之面積由2,314平方公尺，
      變為2,292.89平方公尺，減少21.11平方公尺，實已造成
      原告重大損失。
（三）聲明：
　　⒈確認原告所有坐落臺南市○○區○○○段000000地號土地（即系
      爭原告土地）與被告所有坐落同地段1334-6地號土地（即
      系爭被告土地）間之界址，為如附圖所示編號Ａ--Ｅ--Ｆ--Ｇ
      --Ｈ--Ｄ紅色連接虛線。
　　⒉訴訟費用由被告負擔。
三、被告則以：系爭原告土地與系爭被告土地之經界線應為如附
    圖所示編號Ａ…Ｂ…Ｃ…Ｄ黑色連接點線等語，資為抗辯。並聲明
    ：⒈請求駁回原告之訴。⒉訴訟費用由原告負擔。
四、得心證之理由：
（一）按定不動產界線之訴訟，係指不動產之經界不明，或就經
      界有爭執，而求定其界線所在之訴訟而言，其性質屬形成
      之訴，法院得本於調查結果定不動產之經界，不受兩造當
      事人主張界址之拘束(最高法院110年度台上字第1070號、
      109年度台上字第3091號判決意旨參照)，是相鄰土地間具
      體界址何在，如有圖、地相符之地籍圖，自得以之作為標
      準。若地籍圖不精確，兩造對於界址復各有不同主張時，
      應由法院秉持公平原則，依各土地之地圖（實測圖、分割
      圖、分筆圖）、經界標識之狀況（經界石、經界木、木樁
      、基石、埋炭等）、經界附近占有之沿革、系爭原告土地
      之利用狀況，予以綜合判斷後加以認定界址線，不得僅依
      單方片面之指界為準，且鑑測結果，兩造間土地面積有所
      增減，並與土地登記簿所載者有間，但此或係測量技術精
      密不同、天然地形變動所致，是確定界址不專以土地面積
      是否增減為其認定標準。
（二）本件原告主張系爭原告土地與系爭被告土地之經界線為如
      附圖所示編號Ａ--Ｅ--Ｆ--Ｇ--Ｈ--Ｄ紅色連接虛線云云；惟為
      被告所否認，並以如附圖所示編號Ａ…Ｂ…Ｃ…Ｄ黑色連接點線
      ，始為系爭原告土地與系爭被告土地之經界線等語。經查
      ：
　　⒈本院會同原告（被告經通知未到場）及國土測繪中心測量
      鑑測人員至現場鑑測，經國土測繪中心使用精密電子測距
      經緯儀，在系爭兩造土地附近檢測110年度臺南市歸仁區
      地籍圖重測時測設之圖根點，經檢測無誤後，以各圖根點
      為基點，分別施測系爭兩造土地及附近界址點，並計算其
      坐標值輸入電腦，以自動繪圖儀展繪於鑑測原圖上（重測
      後地籍圖比例尺1/500及重測前地籍圖比例尺1/1200），
      然後依據臺南市歸仁地政事務所保存重測前後地籍圖、重
      測前圖解地籍圖數值化成果、地籍調查表等資料，展繪本
      案有關土地地籍圖經界線，與前項成果核對檢核後測定於
      鑑測原圖上，作成比例尺1/500鑑定圖。鑑定結果為：【㈠
      圖示⊙小圓圈係圖根點；㈡圖示—黑色實線係重測後歸仁南
      段地籍圖經界線；㈢圖示Ａ…Ｂ…Ｃ…Ｄ黑色連接點線，係以重測
      前歸仁南段地籍圖（比例尺1/1200）測定系爭土地間界址
      ，並讀取坐標後，展點連線於重測後地籍圖比例尺1/500
      鑑測原圖上之位置，即為歸南段1284地號（重測前歸仁南
      段1334-1地號，即系爭原告土地）與毗鄰同段1280地號（
      重測前歸仁南段1334-6地號，即系爭被告土地）土地間之
      重測地籍圖經界線位置；㈣圖示Ａ（鋼釘）、Ｂ（塑膠樁）
      、Ｃ（塑膠樁）、Ｄ（鋼釘）係法官指示以地政事務所所測
      量釘定之界址為被告之指界位置，亦為110年10月18日臺
      南市政府不動產糾紛調處紀錄表裁處結果位置，鑑測結果
      與重測前地籍圖經界線相符，併予敘明；㈤圖示Ａ--Ｅ（噴
      漆）--Ｆ（噴漆）--Ｇ（噴漆）--Ｈ（噴漆）--Ｄ紅色連接虛
      線係歸仁南段1284地號土地所有權人（原告）實地指界意
      旨位置】等語，有國土測繪中心111年9月2日測籍字第111
      1555500號函附鑑定書及鑑定圖在卷可憑（本院卷第85-89
      頁）。
　　⒉本院審酌過去圖解法複丈係使用平板儀製圖，再使用求積
      儀求得面積，惟現今數值區複丈大多已採用衛星定位測量
      接收儀、全測站電子測距經緯儀、個人電腦、繪圖儀等精
      密設備，重測後土地經界址坐標計算可精準至小數點後兩
      位之面積數值，故以衛星定位測量接收儀等儀器測量界址
      點點號、坐標及附近圖根點點號、坐標，再經界址坐標計
      算面積之數值法複丈，在面積計算上自較往昔之測量結果
      為精確，再參以國土測繪中心係政府機構中具有土地測量
      專業技術之最高測量權責機關，其測量技術及使用儀器當
      屬精密優良，且其鑑測基準涵蓋圖根點及附近各界址點，
      參核地籍圖、圖解地籍圖數值化成果，繪出兩造土地之界
      址為如附圖所示Ａ…Ｂ…Ｃ…Ｄ黑色連接點線為兩造土地間之地
      籍圖經界位置，已屬採用現行科技上最精密之測量方法進
      行測量，亦無違背地籍測量實施規則所定之程序及測量方
      法，應較歷次地政機關複丈成果為可採，況國土測繪中心
      係以電子測距經緯儀施測，繪製成附圖（鑑定圖），應不
      生測量方法疏誤之問題。是國土測繪中心鑑定系爭兩造土
      地之界址為如附圖所示Ａ…Ｂ…Ｃ…Ｄ黑色連接點線，自堪採信
      。
　　⒊綜上，確定系爭兩造土地之經界線，為如附圖所示編號Ａ…Ｂ
      …Ｃ…Ｄ黑色連接點線。是原告主張系爭兩造土地之經界線，
      係如附圖所示編號Ａ--Ｅ--Ｆ--Ｇ--Ｈ--Ｄ紅色連接虛線云云，
      不足採信。
五、綜上所述，系爭兩造土地之界址為如附圖所示編號Ａ…Ｂ…Ｃ…Ｄ
    黑色連接點線，爰判決如主文第1項所示。又不動產經界之
    訴訟，與分割共有物之性質相同，無論由相鄰土地之何造起
    訴，只須本於所有權對鄰地所有人主張確定相鄰土地之經界
    線即可，至當事人雖得就經界線何在向法院提供資料，然法
    院為判決時，不受當事人聲明之拘束，亦不得以原告主張之
    經界線不正確為理由駁回其訴。是本件雖未依原告主張之經
    界線確定系爭兩造土地間之界址，仍應為原告之訴有理由之
    判決，附此敘明。
六、本件判決基礎已臻明確，兩造其餘攻擊防禦方法與舉證，經
    審核結果並不能動搖該基礎，且與本件事實之認定無涉，自
    無庸一一論究，附此敘明。　　
七、末按因共有物分割、經界或其他性質上類似之事件涉訟，由
    敗訴當事人負擔訴訟費用顯失公平者，法院得酌量情形，命
    勝訴之當事人負擔其一部；敗訴人之行為，按當時之訴訟程
    度，為伸張或防衛權利所必要者，法院得酌量情形，命勝訴
    之當事人負擔其全部或一部，民事訴訟法第80條之1、第81
    條第2款，分別定有明文。而確認界址之訴，核其性質，兩
    造本可互換地位，原告主張系爭兩造土地間之界址有爭議而
    提起本訴，於法雖屬有據，然被告應訴係法律規定所不得不
    然，其進行訴訟自為伸張或防禦權利所必要。本院審酌被告
    對調處結果並不爭執，係因原告有不同意見始提起本件訴訟
    ，而原告於主張之界址線並非可採等情，認本件訴訟費用應
    由原告負擔，始為公允，爰判決如主文第2項所示。
八、據上論結，原告之訴為有理由，依民事訴訟法第436條第2項
    、第80條之1、第81條第2款，判決如主文。
中　　華　　民　　國　　111 　年　　10　　月　　27　　日
                      臺灣臺南地方法院臺南簡易庭
                            法  官  王 獻 楠
上為正本係照原本作成。
如不服本判決，應於送達後20日內，向本院提出上訴狀並表明上
訴理由，如於本判決宣示後送達前提起上訴者，應於判決送達後
20日內補提上訴理由書（須附繕本），如委任律師提起上訴者，
應一併繳納上訴審裁判費。
中　　華　　民　　國　　111 　年　　10　　月　　27　　日
                            書記官  蕭 雅 文